【裁判字號】    98,簡上,556
【裁判日期】    980731
【裁判案由】    詐欺
【裁判全文】
臺灣板橋地方法院刑事判決            98年度簡上字第556 號
上  訴  人
即  被  告  甲○○
上列上訴人即被告因詐欺案件，不服本院九十八年度簡字第一七
二九號中華民國九十八年三月二十三日第一審判決（聲請簡易判
決處刑案號：九十七年度偵字第三二六七二號），提起上訴，本
院判決如下：
    主      文
上訴駁回。
    事      實
一、甲○○依其社會生活經驗及智識程度，能預見提供自己帳戶
    之存摺、提款卡、密碼等資料予他人使用，可能遭人將之作
    為從事詐欺取財等犯罪行為之工具，竟仍不違背其本意，基
    於幫助他人詐欺取財之不確定故意，於民國九十六年四月二
    十四日前之某日，在不詳地點，將其所有之合作金庫銀行南
    勢角分行存款帳戶（帳號：000-0000-0000-00號，以下簡稱
    合作金庫帳戶）之存摺、提款卡、密碼等資料，交付予某真
    實年籍、姓名不詳之成年人士使用。該人士所屬之詐騙集團
    ，旋基於意圖為自己不法所有之犯意，於九十六年四月二十
    四日上午十時三十分許，撥打電話予乙○○，佯稱「渠遭冒
    名申請中華電信門號，且銀行帳戶遭他人洗錢使用，須依其
    指示將存款存入指定帳戶」，致乙○○陷於錯誤，前往高雄
    縣鳳山市○○○路合作金庫銀行五甲分行以無摺存款之方式
    ，將新台幣（下同）二十四萬元存入甲○○前開合作金庫帳
    戶，旋遭該詐騙集團成員提領一空。
二、案經台北縣政府警察局中和分局報告台灣板橋地方法院檢察
    署檢察官偵查後聲請簡易判決處刑。
    理      由
一、本案認定犯罪事實所用之證據，經檢察官、被告甲○○於本
    院審理時同意將該等證據資料列為證據調查，本院審酌上開
    證據資料作成時之情況，並無不適當之情形，且證據力並未
    明顯偏低，依刑事訴訟法第一百五十九條之五第一項規定，
    均應具有證據能力。
二、訊據被告固不否認有申辦系爭合作金庫帳戶之事實，惟矢口
    否認有何犯行，辯稱：該帳戶之存摺、提款卡是遺失，伊記
    性不好，提款卡密碼寫在存摺上，沒有交付予詐騙集團成員
    使用云云。
三、本院查：
（一）上揭有關被告如何申請系爭合作金庫帳戶之事實，業據被
      告於警詢、偵查及本院審理時均供認不諱，並有被告帳戶
      申辦資料、交易明細等件在卷可稽，是被告確有申辦系爭
      帳戶，應堪認定。
（二）而該詐騙集團成員於取得被告前開帳戶資料後，隨即以「
      遭冒名申請中華電信門號，且銀行帳戶遭洗錢使用，須依
      其指示將存款存入指定帳戶」為由，向被害人乙○○行使
      詐術，使其陷於錯誤，因而無摺存款二十四萬元入被告前
      開合作金庫帳戶，旋遭該詐騙集團成員提領一空等情，亦
      經證人乙○○於警詢時證述明確，並有存款憑條、交易明
      細資料等件附卷可查，是被告之系爭帳戶，已成為詐騙集
      團詐欺取財之工具，亦堪認定。
（三）按一般於郵局或銀行等金融機構開設存款帳戶暨請領存摺
      及提款卡，係針對個人身分及信用予以資金流通之經濟活
      動，具有強烈專屬性，而金融帳戶為個人理財之工具，且
      申請開立金融帳戶並無任何特殊之限制，一般民眾均得以
      存入最低開戶金額之方式，任意在多數不同之金融機構申
      辦多數之存款帳戶使用，此乃公眾所週知之事實，亦為被
      告所應知。是依一般人之日常生活經驗，若見他人不以自
      己名義申請帳戶，反向他人收取存款帳戶為不明用途使用
      ，衡情對於該等帳戶係供詐騙等目的不法使用一節，自當
      有合理之預見與認知。
（四）被告雖辯稱：該帳戶之存摺、提款卡遺失，伊記性不好，
      提款密碼寫在存摺上，沒有交付帳戶資料給詐騙集團使用
      云云。經查：一般人使用存款帳戶、提款卡提款之習慣，
      為避免遺失存摺或提款卡遭人盜領，通常均將存摺、印章
      、提款卡、密碼分別存放，而不致將密碼記載於提款卡上
      ，或另外記載卻與提款卡一同存放，甚或使用他人可取得
      之號碼，否則密碼之設定及失其意義；況提款卡之密碼需
      設定六位以上數字，其排列組合超過十萬種（即十的六次
      方），當連續輸入錯誤密碼三次，該提款卡即遭鎖碼，若
      非被告刻意交付，當無隨機測試成功之理，此為一般社會
      生活經驗法則。且審酌詐騙集團成員以些許代價大肆蒐購
      人頭帳戶供己使用，衡情應無使用未經申辦帳戶者同意，
      來路不明帳戶之可能，否則如在詐騙集團成員尚未行騙前
      ，或行騙後尚未提領詐得款項前，該帳戶所有人即將該帳
      戶掛失，甚或加以提領，詐騙集團即冒大費周章行騙，卻
      一無所獲之風險。亦證被告確實將前開帳戶之存摺、提款
      卡、密碼等資料交付詐騙集團成員使用，具有幫助該詐欺
      集團詐欺取財之不確定故意甚明。被告前開所辯，核與事
      證不符，亦與常情有違，顯係事後卸責避就之詞，不足採
      信。
（五）綜上所述，本案事證明確，被告犯行，洵堪認定。
四、按刑法上之幫助犯，係對於犯罪與正犯有共同之認識，而以
    幫助之意思，對於正犯資以助力，而未參與實施犯罪之行為
    者而言（最高法院八十八年度台上字第一二七０號判決意旨
    參照）。如未參與實施犯罪構成要件之行為，且係出於幫助
    之意思提供助力，即屬幫助犯，而非共同正犯。查被告將其
    所有之上揭帳戶存摺、提款卡及提款密碼等資料提供予不詳
    年籍、姓名之成年人士用以詐騙被害人存入金錢，顯係基於
    幫助該成年人士用以詐欺取財之犯意，而未參與前開詐欺取
    財犯行之構成要件行為。是核被告所為，係犯刑法第三十條
    第一項、第三百三十九條第一項之幫助詐欺取財罪。被告係
    基於幫助之犯意而為非屬詐欺取財犯行之構成要件行為，為
    幫助犯，爰依刑法第三十條第二項之規定，按正犯之刑減輕
    之。末查被告犯罪時間，在九十六年四月二十四日以前，與
    中華民國九十六年罪犯減刑條例第二條第一項第三款之規定
    相符，合於減刑條件，應依法減其宣告刑二分之一。
五、原審認被告犯行事證明確，適用刑法第三十條、第三百三十
    九條第一項、第四十一條第一項前段，刑法施行法第一條之
    一，中華民國九十六年罪犯減刑條例第二條第一項第三款、
    第七條等規定，並審酌被告將金融帳戶交予他人供犯罪使用
    ，紊亂社會正常交易秩序，使不法之徒藉此輕易於詐騙後取
    得財物，致檢警難以追緝，助長詐騙犯罪風氣，提高社會大
    眾遭受詐騙損失之風險，及犯罪後之態度等一切情狀，量處
    拘役五十日，減刑為拘役二十五日，並諭知以新台幣一千元
    折算一日之易科罰金折算標準。經核其認事用法均無違誤，
    量刑亦稱妥適。被告上訴仍執陳詞，空言否認犯行，為無理
    由，應予駁回。
六、據上論斷，應依刑事訴訟法第四百五十五條之一第一項、第
    三項、第三百六十八條，判決如主文。
本案經檢察官陳豐年到庭執行職務。
中    華    民    國    98    年    7     月    31    日
            刑事第十八庭  審判長法  官  曾正耀
                                法  官  張兆光
                                法  官  林鈺琅
以上正本證明與原本無異。
不得上訴。
                              書記官  林蔚然
中    華    民    國    98    年    7     月    31    日
附錄本案論罪科刑法條全文：
刑法第339 條：
  意圖為自己或第三人不法之所有，以詐術使人將本人或第三人
  之物交付者，處五年以下有期徒刑、拘役或科或併科一千元以
  下罰金。
  以前項方法得財產上不法之利益或使第三人得之者，亦同。
  前二項之未遂犯罰之。


司法院資訊處製作；財團法人民間司法改革基金會備份。
